臺灣高雄地方法院交通事件裁定　　　 100年度交聲字第2429號
原處分機關　交通部公路總局高雄區監理所
異　議　人　甘興國
即受處分人
上列受處分人因違反道路交通管理處罰條例案件，對於交通部公
路總局高雄區監理所為之處分（原處分：高監營裁字第裁80-N00
000000號），聲明異議，本院裁定如下：
    主  文
原處分撤銷。
甘興國汽車駕駛人，駕駛汽車經測試檢定酒精濃度超過規定標準
，吊扣普通重型機器腳踏車駕駛執照拾貳個月，並應接受道路交
通安全講習。
    理  由
一、原處分意旨略以：異議人即受處分人甘興國於民國99年7 月
    11日凌晨1 時14分許，飲酒後騎乘車號PFP-870 號重型機車
    ，行經改制前（下同）高雄縣鳳山區○○路69巷22號前，經
    高雄縣政府警察局鳳山分局成功派出所員警攔檢，測得異議
    人呼氣中酒精濃度達每公升0.69毫克，而予以舉發，交通部
    公路總局高雄區○○○○○道路交通管理處罰條例第35條第
    1 項第1 款及第24條第1 項第2 款規定，於100 年11月9 日
    以高監營裁字第裁80-N00000000號裁決書（下稱裁決書）裁
    處異議人罰鍰新臺幣（下同）45,000元，吊扣普通重型機器
    腳踏車駕駛執照12個月，並應參加道路交通安全講習。受處
    分人接獲裁決書後，不服上開裁決處分，於法定期間內向本
    院聲明異議。
二、本件異議意旨略以：本件受處分人因上開交通違規行為，已
    經臺灣高雄地方法院檢察署檢察官緩起訴處分確定，並向高
    雄市創世基金會完成勞動服務60小時，原處分重複為處罰，
    自屬不當，請求撤銷原處分等語。
三、經查：
  (一)關於罰鍰部分：
  1.按汽車駕駛人，駕駛汽車經測試檢定有酒精濃度超過規定標
    準之情形者，處新臺幣1 萬5,000 元以上6 萬元以下罰鍰，
    並當場移置保管該汽車及吊扣其駕駛執照1 年；有第35條第
    1 項規定之情形者，應接受道路交通安全講習，道路交通管
    理處罰條例第24條第1 項第2 款、35條第1 項第1 款分別定
    有明文。而所謂酒精濃度超過規定之標準者，依道路交通安
    全規則第114 條第2 款之規定，係指汽車駕駛人飲用酒類或
    其他類似物後其吐氣所含酒精濃度超過每公升0.25毫克或血
    液中酒精濃度超過0.05%  以上者。次按行政罰法第26條第1
    項規定：「一行為同時觸犯刑事法律及違反行政法上義務規
    定者，依刑事法律處罰之。但其行為應處以其他種類行政罰
    或得沒入之物而未經法院宣告沒收者，亦得裁處之。」，此
    乃一行為同時造成刑罰法律與行政秩序罰規定發生競合適用
    之關係時，基於「一事不二罰」之法理，經由立法程序確立
    應以刑罰優先為原則，避免行為人承受過度且重複之處罰。
    此觀該條立法理由明確揭示：「一行為同時觸犯刑事法律及
    違反行政法上義務規定時，由於刑罰與行政罰同屬對不法行
    為之制裁，而刑罰之懲罰作用較強，故依刑事法律處罰，即
    足資警惕時，實無一事二罰再處行政罰之必要。且刑事法律
    處罰，由法院依法定程序為之，較符合正當法律程序，應予
    優先適用。但罰鍰以外之沒入或其他種類行政罰，因兼具維
    護公共秩序之作用，為達行政目的，行政機關仍得併予裁處
    ，故為第一項但書規定。」，其理益明。是以行政罰法中刑
    事法律處罰優先且不再處以行政秩序罰之目的，既係因為行
    為人已接受刑罰而足資警惕，且已發生懲罰之作用，即無使
    行為人陷於雙重處罰之不利益，則關於刑事法律處罰之範圍
    自應採取實質認定，凡刑事實體法或程序法中所規定客觀上
    剝奪行為人生命、自由、財產權利，主觀上亦因制裁之嚴厲
    性、痛苦性，其強度足以造成心理強制而間接達成矯正教化
    目的之處遇手段，皆應納入其中，而不以形式上符合刑法第
    32條至第34條所定主刑及從刑種類者為限，始與前揭法律規
    範之意旨相符。
  2.查受處分人甘興國於99年7 月11日凌晨1 時14分許，飲酒後
    騎乘車號PFP-870 號重型機車，行經高雄縣鳳山區○○路69
    巷22號前，經高雄縣政府警察局鳳山分局成功派出所員警攔
    檢，測得異議人呼氣中酒精濃度達每公升0.69毫克，而予以
    舉發，經臺灣高雄地方法院檢察署檢察官以99年度偵字第24
    433 號為緩起訴處分，緩起訴期間為1 年，並命受處分人於
    緩起訴處分確定後9 月內，向指定之政府機構、政府機關、
    行政法人、社區或其他符合公益目的之機構或團體提供義務
    勞務60小時，嗣經臺灣高等法院高雄分院檢察署檢察長於99
    年9 月28日以99年度上職議字第4327號處分書駁回再議確定
    ，緩起訴處分期間已於100 年10月27日期滿而未經撤銷等情
    ，有上開緩起訴處分書、再議駁回處分書及舉發通知單通知
    單、裁決書、臺灣高等法院被告前案紀錄表各1 份在卷可稽
    ，則受處分人違反刑事法律禁止規範之犯罪事實既已明確，
    僅因檢察官採取緩起訴處分之替代性刑事處遇手段，未將該
    案逕行起訴或聲請簡易判決處刑，致其後適用之刑事訴訟程
    序有所區別，然就受處分人負有向檢察官指定機構提供一定
    時數之勞務義務觀察，其如未在指定期間內確實履行義務，
    依刑事訴訟法第253 條之3 第1 項第3 款之規定，受處分人
    將遭受撤銷緩起訴處分之不利益；反之，倘其確實遵守並履
    行各項緩起訴條件，除非合於刑事訴訟法第260 條所定情形
    之一，否則受處分人即無再就同一案件遭受刑事訴追之虞。
    從而，受處分人已因緩起訴處分而剝奪其人身自由，義務勞
    務亦具有強制性、懲罰性，雖不若易科罰金係以支付金錢作
    為自由刑之替代，惟經由緩起訴處分條件之履行使其免於遭
    檢察官發動起訴程序，仍具有替代刑罰之效果，廣義而言，
    應屬「實質刑事法律處罰」，而有行政罰法第26條第1 項「
    一事不二罰」規定之適用。是本件受處分人因其汽車駕駛人
    ，駕駛汽車經測試檢定有酒精濃度超過規定標準之違規行為
    ，依行政罰法第26條第1 項前段規定，即應依刑事法律處罰
    之，已無再依道路交通處罰條例第35條第1 項裁處行政罰鍰
    之餘地。
  (二)原處分機關關於吊銷普通重型機器腳踏車駕駛執照，及施以
    道路安全講習部分之裁罰，均係為達成酒後駕車之不法行為
    ，維護道路交通用路權人之安全法益等行政目的所必要之罰
    鍰以外之其他種類行政罰，依行政罰法第26條第1 項但書之
    規定，原處分機關仍得裁處，並未違反「一事不二罰」之規
    定，故此部分之裁處並無違誤。
四、再按聲明異議，屬一種司法救濟途徑，由法院審查受處分人
    所涉之違規事實是否成立，及原處分所適用之法條是否正確
    、裁罰是否適當，因法院負有司法審查之作用，對原處分失
    當時，應自為處分，就罰鍰、吊照及安全講習等處罰效果，
    宜為一併重新諭知（參照臺灣高等法院暨所屬法院98年法律
    座談會刑事類提案第23號問題(二)審查意見）。從而，受處分
    人甘興國本件異議關於課處罰鍰部分之異議為有理由，關於
    吊銷普通重型機器腳踏車駕駛執照，及施以道路安全講習部
    分之異議則為無理由，然原處分既有上開未洽之處，自應由
    本院將原處分全部撤銷，並依道路交通管理處罰條例第35條
    第1 項、第24條第1 項第2 款及道路交通事件處理辦法第19
    條前段規定，另為裁定如主文第2 項所示。
中    華    民    國    100  年    12  月    30  日
                          交通法庭  法  官  陳盈吉
以上正本證明與原本無異。
如不服本裁定，應於收受送達後5 日內向本院提出抗告狀。
中    華    民    國    100  年    12  月    30  日
                                    書記官  陳展榮